【裁判字號】    98,上易,1854
【裁判日期】    980820
【裁判案由】    背信
【裁判全文】
臺灣高等法院刑事判決                98年度上易字第1854號
上  訴  人
即  被  告  甲○○
上列上訴人因背信案件，不服臺灣桃園地方法院97年度易字第10
75號，中華民國98年5 月18日第一審判決（起訴案號：臺灣桃園
地方法院檢察署96年度偵字第24746 號），提起上訴，本院判決
如下：
    主  文
上訴駁回。
    理  由
一、依刑事訴訟法第350 條、第361 條、第362 條、第367 條規
    定，不服地方法院之第一審判決而上訴者，須提出上訴書狀
    ，並應敘述具體理由，為上訴必備之程式；其所提出之書狀
    未敘述上訴理由，或僅曾以言詞陳述上訴理由者，均應於上
    訴期間屆滿後20日內補提理由書於第一審法院。第一審法院
    經形式審查，認逾期未補提上訴理由者，應定期間先命補正
    ；逾期未補正者，為上訴不合法律上之程式，應以裁定駁回
    。倘已提出上訴理由，但所提非屬具體理由者，則由第二審
    法院以上訴不合法律上之程式，判決駁回。而所謂具體理由
    ，必係依據卷內既有訴訟資料或提出新事證，指摘或表明第
    一審判決有何採證認事、用法或量刑等足以影響判決本旨之
    不當或違法，而構成應予撤銷之具體事由，始克當之（例如
    ：依憑證據法則具體指出所採證據何以不具證據能力，或依
    憑卷證資料，明確指出所為證據證明力之判斷如何違背經驗
    、論理法則）；倘僅泛言原判決認定事實錯誤、違背法令、
    量刑失之過重或輕縱，而未依上揭意旨指出具體事由，或形
    式上雖已指出具體事由，然該事由縱使屬實，亦不足以認為
    原判決有何不當或違法者（例如：對不具有調查必要性之證
    據，法院未依聲請調查亦未說明理由，或援用證據不當，但
    除去該證據仍應為同一事實之認定），皆難謂係具體理由，
    俾與第二審上訴制度旨在請求第二審法院撤銷、變更第一審
    不當或違法之判決，以實現個案救濟之立法目的相契合，並
    節制濫行上訴（最高法院97年度台上字第892 號判決意旨參
    照）。又依刑事訴訟法第367 條之文義及立法意旨，僅於「
    上訴書狀未敘述上訴理由」之情形，為保障上訴人之權益，
    始有補正之問題。至有無敘述理由，第一審法院僅作形式上
    之審查，如上訴書狀形式上已敘述不服原判決之意旨者，即
    與未敘述上訴理由之情形有別，無庸再命補正；至於其理由
    是否具體，則屬第二審法院審查之範圍，亦不在命補正之列
    。亦即上訴書狀已記載理由，並有具體之敘述時，其上訴既
    屬合法，第二審法院固應就其理由之是否可取，為實體之審
    理及判斷；如認其上訴書狀雖記載理由，但並未具體敘述時
    ，則無須再命補正，可逕認其上訴不合法，以判決駁回之（
    最高法院97年度台上字第3889號判決意旨參照）。
二、本件上訴人即被告甲○○不服原審判決，提起上訴，其於98
    年7 月17日提出上訴理由狀稱：因乙○○在94年6 月6 日用
    被告名義買下一棟第4 層樓房，地址在平鎮○○路137 號4
    樓，事後一毛也沒給被告，有建物登記地2 類謄本1 份，還
    有97年被告也幫乙○○介紹在中壢市○○街26號8 樓，成功
    買給被告的朋友賴良森700 多萬，事後也一毛錢沒給被告，
    乙○○在90年6 月30日開1 張本票給被告55,000元，到今也
    沒跟被告理清云云。
三、查原判決已於理由二內說明：(一)桃園縣平鎮市○○街67號房
    屋為乙○○所有，信託登記在黃雙霖名下，被告受乙○○之
    委託，代為處理該屋之出售、出租事宜，自93年9 月起到94
    年12月止，以每月租金2,500 元出租予姜桂妹，此為被告所
    不否認，並據證人乙○○於原審審理時證述：桃園縣平鎮市
    ○○街67號房屋是伊購買的，伊透過丙○○的介紹，將該房
    屋登記在丙○○弟弟黃雙霖的名下，當時約定等到伊兒子當
    兵回來之後，再將房屋登記回來等語（見原審卷第157 頁至
    第158 頁）；證人丙○○於原審審理時證述：黃雙霖是伊的
    弟弟，伊知道桃園縣平鎮市○○街67號房屋登記在黃雙霖名
    下，該房屋是乙○○購買的，因為乙○○的銀行信用不佳，
    伊和乙○○認識多年，伊介紹乙○○將房地登記在黃雙霖的
    名下，房地目前都是乙○○在使用，伊知道被告與黃雙霖有
    簽立信託書及協議書，黃雙霖的繼承人對於此部分房地屬於
    乙○○所有並無爭執等語（原審卷第187 頁、第188 頁）；
    證人姜桂妹於檢察事務官訊問時證述：伊有向被告租用桃園
    縣平鎮市○○街67號之房屋當作停車位，租金1 個月2,500
    元，沒有簽立租約，只有寫1 張簽收單，伊在還沒有承租之
    前就把車子停在該處，後來被告說要跟伊收錢，伊想金額不
    大，就將錢交給被告等語（偵查卷第101 頁、第103 頁），
    復有信託書、協議書、土地銀行活期儲蓄存款存摺、土地登
    記謄本、建物登記謄本、姜桂妹繳款證明各1 份附卷可參（
    見原審卷第193 頁至第202 頁、95年度他字第4224號卷第11
    頁至第12頁），此部分之事實，應堪認定。(二)被告雖以乙○
    ○有委託伊出租桃園縣平鎮市○○街67號房屋，伊後來有找
    到承租人姜桂妹，租期從93年9 月起至94年年底，租金收了
    3 、4 萬元，收的租金伊要等乙○○來處理，因為伊另外還
    有幫乙○○介紹房屋買賣，乙○○表示如果買賣成功會給伊
    5 萬元，約是在95年間的事情，但是乙○○也沒有給伊，伊
    沒有將桃園縣平鎮市○○街67號房屋之租金交給乙○○，伊
    有叫乙○○來跟伊算帳情詞置辯。惟據證人乙○○於原審審
    理時證述：伊有委託被告幫伊出售桃園縣平鎮市○○街67號
    房屋，如果出租的價格高於8,000 元，達到要繳交貸款之金
    額，伊也同意出租，可是後來被告只有出租2,500 元，伊是
    在姜桂妹與被告訂立租約後1 年多才知道，該房屋的租金被
    告總共收取16個月，從93年9 月到94年12月，每個月2,500
    元，共計4 萬元，伊有寫存證信函通知被告要將收取的租金
    交給伊，被告就說他現在沒有錢，以後再還給伊，伊當時有
    表示如果被告願意將錢還給伊，伊就不追究，但是被告還是
    未將租金交還等語（見原審卷第151 頁、第156 頁、第157
    頁、第210 頁至第212 頁）。觀諸證人乙○○與被告素無怨
    隙，當無虛偽陳述以誣陷被告之必要，證人乙○○之證述，
    應具有相當之可信度，是被告於93年8 月間某日未依約以每
    月高於8,000 元之價格出租桃園縣平鎮市○○街67號之房屋
    ，而違背與乙○○之約定，僅以每月租金2, 500元出租予姜
    桂妹，顯有損乙○○之利益。(三)至被告雖另辯稱：伊另外還
    有幫乙○○介紹房屋買賣，乙○○表示如果買賣成功會給伊
    5 萬元，但是乙○○都沒有給伊，約是在95年間的事情云云
    ，惟被告對於乙○○尚積欠其仲介費用一情，並無提出證據
    以資證明，縱使被告上開所述為真，亦係被告與乙○○於95
    年間所發生之債權債務關係，與被告於93年、94年間應將收
    取之租金交還予乙○○無涉；再者，參酌被告於原審審理時
    亦供述：乙○○並未表示要將給伊的仲介費用以上開房屋之
    租金抵銷等語（見原審卷第348 頁），是被告上開所辯，顯
    屬無稽。(四)按背信罪係即成犯，被告於93年8 月間某日，違
    背與乙○○之委任關係，而以每月2,500 元之代價，將桃園
    縣平鎮市○○街67號之房屋出租予姜桂妹，其背信罪即已成
    立，縱被告於93年9 月起至94年12月止，按月向姜桂妹收取
    租金，尚難認係被告背信行為之繼續，而以本件事證明確，
    被告犯行，應堪認定，並審酌被告受乙○○委託代為處理房
    屋出賣、租賃事宜，竟以低於乙○○委託之價格出租，致使
    乙○○受有損害，迄今均未與乙○○達成和解，甚屬不該，
    犯後又否認犯行，犯後態度不佳等一切情狀，量處有期徒刑
    4 月，並依中華民國九十六年罪犯減刑條例，減其刑期2 分
    之1 為有期徒刑2 月，及諭知易科罰金之折算標準等情，均
    已詳敘其所憑證據、認定理由及量刑依據。從形式上觀察，
    原判決並無認定事實錯誤、量刑瑕疵或違背法令之情形。至
    於被告上訴理由書所稱乙○○在94年6 月6 日用被告名義買
    下一棟第4 層樓房，地址在平鎮○○路137 號4 樓，事後一
    毛也沒給被告一節，原審判決已就認定被告犯罪之理由詳為
    論述，證據之採擷亦無何違反經驗法則之情，況乙○○與被
    告雙方原係約定被告可代為出售乙○○系爭房屋，或以每月
    8,000 之租金，出租予他人一事，委由被告代為處理系爭房
    屋之相關事務，然被告竟僅以每月2,500 之價格將系爭房屋
    出租予姜桂妹作為停車位使用，被告明顯違背任務之行為，
    致生損害於乙○○之財產利益，被告上揭上訴理由，核與雙
    方間約定之處理事務無涉，更不足為阻卻被告背信犯行之違
    法性事由；再被告其餘上訴理由僅仍執前詞，以其幫乙○○
    成功介紹買賣房屋，惟事後均沒給被告錢云云，未就原判決
    有何採證認事、用法或量刑等足以影響原判決本旨之不當或
    違法，而為具體指摘，尚不足以影響判決量刑刑度之本旨，
    亦不足以認為原審判決有何不當或違法，核非上開法條規定
    之上訴應敘述之具體理由，被告並未依據卷內既有訴訟資料
    或提出新事證，指摘或表明第一審判決有何採證認事、用法
    或量刑等足以影響判決本旨之不當或違法，而構成應予撤銷
    之具體事由，揆諸上開說明，其上訴未敘述具體理由，不合
    法律程式，應予駁回，並不經言詞辯論為之。
據上論斷，應依刑事訴訟法第367 條前段、第372 條，判決如主
文。
中    華    民    國    98    年    8     月    20    日
            刑事第十五庭  審判長法  官  吳昭瑩
                                法  官  張傳栗
                                法  官  李正紀
以上正本證明與原本無異。
不得上訴。
                                書記官  鄭信昱
中    華    民    國    98    年    8     月    20    日


司法院資訊處製作；財團法人民間司法改革基金會備份。
